【裁判字號】    98,訴,1844
【裁判日期】    981218
【裁判案由】    侵權行為損害賠償
【裁判全文】
臺灣板橋地方法院民事判決              98年度訴字第1844號
原      告  甲○○
訴訟代理人  粘舜權律師
            吳茂榕律師
被      告  乙○○
上列當事人間請求侵權行為損害賠償事件，經本院於民國98年11
月24日言詞辯論終結，判決如下：
    主  文
被告應給付原告新台幣肆拾陸萬柒仟玖佰壹拾貳元，及自民國九
十八年一月十四日起至清償日止，按年息百分之五計算之利息。
原告其餘之訴駁回。
訴訟費用由被告負擔十分之七，餘由原告負擔。
本判決原告勝訴部分得假執行；但被告如於假執行程序實施前，
以新台幣肆拾陸萬柒仟玖佰壹拾貳元為原告預供擔保，得免為假
執行。
原告其餘假執行之聲請駁回。
    事實及理由
甲、程序方面：
    被告經合法通知，未於言詞辯論期日到場，核無民事訴訟法
    第386 條所列各款情形，爰依原告之聲請，由其一造辯論而
    為判決。
乙、實體方面：
一、原告起訴主張：
（一）緣原告於民國97年4月26日下午1時10分許，騎乘VA3-880
      號牌普通重型機車行經臺北縣土城市○○路○段順光加油
      站出口前，於慢車道行進間，適被告駕駛5L-2888號牌自
      用小客車自加油站衝出，而撞擊原告機車右側，致使原告
      被撞離機車座位，身體往肇事車輛右方飛落，頭部先著地
      ，身體多處挫傷，右小腿開放性骨折撕裂傷、膝蓋韌帶斷
      裂、右胸挫傷，受有頭部外傷，且機車毀損嚴重。
（二）按因故意或過失，不法侵害他人之權利者，負損害賠償責
      任；汽車、機車或其他非依軌道行駛之動力車輛，在使用
      中加損害於他人者，駕駛人應賠償因此所生之損害；不法
      侵害他人之身體或健康者，對於被害人因此喪失或減少勞
      動能力或增加生活上之需要時，應負損害賠償責任；不法
      侵害他人之身體、健康、名譽、自由、信用、隱私、貞操
      ，或不法侵害其他人格法益而情節重大者，被害人雖非財
      產上之損害，亦得請求賠償相當之金額；不法毀損他人之
      物者，被害人得請求賠償其物因毀損所減少之價額，民法
      第184條第1項前段、第191條之2、第193條第1項、第195
      條第1項前段、第196條分別定有明文。經查，被告所為乃
      係駕駛汽車加損害於原告，且因重大過失不法侵害原告之
      身體權及健康權，洵堪認定。
（三）原告請求損害賠償項目及數額如下：
  １、醫療費用部分：新臺幣（下同）466,326 元。
    (1)原告自97年4 月26日至97年5 月3 日於元復醫院住院費用
      ，共計13,792元。自97年5 月3 日至97年5 月31日於元復
      醫院住院費用，共計73,980元。
    (2)原告自97年4 月26日起至98年5 月31日於元復醫院就診費
      用，共計4,620 元。
    (3)原告自97年6 月2 日至97年11月19日於廣川醫院復健費用
      ，共計13,714元。
    (4)膝蓋輔助器45,000元、免縫膠帶20,000元、水墊500 元。
    (5)原告因膝關節彎曲90度，需持續復健治療，復建費用共計
      44,720元。
    (6)預估醫療費用：250,000 元。
      原告視復健情形，日後尚需經膝蓋照核磁共振、膝蓋韌帶
      斷裂開刀以及撕裂傷補皮開刀等手術，手術1 年後仍得住
      院取出鋼釘，前述手術花費預估至少250,000 元。茲詳列
      醫療費明細如下：人工韌帶重建手術費用約150,000 元、
      植皮手術4 次20,000元、手續後住院期間看護費用15,400
      元、病房費差價12,600元、交通費4,800 元、復建費44,7
      20元、免縫膠帶20,000元，合計預估醫療費用約267,520
      元。
  ２、必要支出費用部分：275,610 元。
    (1)交通費用：
      原告因開放性骨折，致右腿斷裂骨頭穿刺撕裂傷及右膝蓋
      韌帶斷裂而不良於行，往返醫院進行治療所支出交通費用
      係屬必要費用，共計支出交通費用21,610元。
    (2)看護費用：
      原告車禍受傷住院期間，生活無法自理，全賴母親貼身照
      顧並陪同復健回診，手術後亦須母親全職照料，爰請求看
      護費用194,000 元（計算式：2,000元/日×97＝194,000
      元）。
  ３、薪資減損所受之損害部分：
      原告職業為小學老師，因本件車禍受傷需住院治療，即便
      出院返家休養仍需進行復健。茲將工作損失陳列如下：
    (1)導師費：
      原告導師費每月2,000 元，自97年5 月至97年8 月，共計
      8,000 元（計算式：2,000 元/月×4＝8,000 元）。
    (2)平日課後班鐘點費：
      原告平日課後班鐘點費每月8,730 元，自97年5 、6 、9
      月及98年3 月至6 月，共計96,030元（計算式：8,730 元
      / 月×11＝96,030元）。
    (3)暑假課後班鐘點費：
      原告暑假課後班鐘點費每日3,200 元，97、98年暑假10日
      ，共計32,000元（計算式：3,200 元/ 日×10＝32,000元
      ）。
    (4)暑假攜手扶助班鐘點費：
      原告暑假攜手扶助班鐘點費每日1,280 元，97、98年暑假
      20日，共計25,600元（計算式：1,280 元/ 日×20＝25,6
      00元）。
  ４、機車修理費用部分：2,500 元。
  ５、非財產上損害賠償部分：
      被告於本件車禍事故發生後，非但不聞不問，並在原告屢
      次要求會面商談賠償事宜時極力撇清責任。而原告因本件
      車禍造成行動遲緩，上下樓梯非常吃力不便，膝蓋無法正
      常彎曲，致使僅能使用殘障廁所，日後恐無法正常活動，
      生活範圍亦受到侷限，影響教學工作。況因前後需開刀4
      至5次，反覆復健過程致身心均受到極大煎熬折磨，並須
      承擔肌肉萎縮、退化性關節炎之痛處，精神上損害至鉅，
      爰請求被告賠償精神慰撫金300,000元。
  ６、綜上所述，被告應給付原告賠償金額共計1,146,066 元。
（四）聲明：1.被告應給付原告1,146,066 元，及自起訴狀繕本
      送達翌日起至清償日止，按年息5%計算之利息；2.原告願
      供擔保，請准宣告假執行。
二、被告未於言詞辯論期日到場，亦未提出書狀作何聲明或陳述
    。
三、原告主張其於上開時地，騎乘機車行經臺北縣土城市○○路
    ○段順光加油站出口前，於慢車道行進間，適被告駕駛自用
    小客車自加油站衝出，而撞擊原告機車右側，致使原告被撞
    離機車座位，身體往肇事車輛右方飛落，頭部先著地，身體
    多處挫傷，右小腿開放性骨折撕裂傷、膝蓋韌帶斷裂、右胸
    挫傷，受有頭部外傷之事實，業據提出元復醫院住院收據、
    醫療費用收據、繳納明細與廣川醫院醫療費用明細、診斷證
    明書及車資收據等影本為證，被告經通知則未到庭或提出任
    何書狀為爭執，堪信原告此部分之主張為真實。再被告於上
    開時地駕駛自用小客車，本應注意車前狀況並隨時採取必要
    之安全措施，並禮讓直行車先行，而依當時天候晴、日間自
    然光線、柏油路面、乾燥無缺陷，並無不能注意之情形，竟
    疏未注意貿然駕車右轉駛入該金城路1段往臺北縣中和市方
    向之外側車道，適原告騎乘輕型機車行經該處時，因視線不
    良亦疏未注意車前狀況，且未隨時採取必要之安全措施，被
    告所駕車輛左車頭因而撞擊原告所騎機車右前側等情，業經
    證人即目擊證人王嘉德分於本院刑事庭審理時證述明確，並
    有臺北縣政府警察局土城分局道路交通事故調查報告表、道
    路交通事故現場圖、事故現場及車損照片共32幀附於刑事卷
    可稽（見臺灣板橋地方法院檢察署97年度發查字第107號卷
    第17、18、20至28頁，臺灣板橋地方法院檢察署97年度偵字
    第31831號卷第8至11頁，臺灣板橋地方法院檢察署97年度他
    字第5421號卷第8至11頁），則按汽車駕駛人轉彎時不讓直
    行車先行，處600元以上1,800元以下罰鍰，道路交通管理處
    罰條例第48條第1項第6款定有明文；又汽車行駛時，駕駛人
    應注意車前狀況，並隨時採取必要之安全措施，道路交通安
    全規則第94條第3項亦定有明文，查被告領有小型車駕駛執
    照，有前開道路交通事故調查報告表在卷可稽，本應注意前
    揭規定，而事故當時天候晴、日間自然光線、柏油路面、乾
    燥無缺陷均如前述，並無使駕駛人不能注意之情形，詎被告
    竟疏未注意，貿然駕車右轉駛入車道致不慎撞擊原告機車，
    致原告人車倒地，並受有左脛骨近端開放性骨折、右膝後十
    字韌帶斷裂等傷害，被告並因前開行為犯過失傷害罪，業經
    本院以97年度交易字第773號刑事判決判處拘役55日，如易
    科罰金，以新台幣1,000元折算1日並經確定在案等事實，有
    上開刑事判決書及原告所提出診斷證明書影本等件附卷可稽
    ，被告前述行為與原告受有前開傷勢之結果應認有相當因果
    關係，原告主張被告應依民法第184條第1項規定對其負損害
    賠償責任，自為有據。
四、按因故意或過失，不法侵害他人之權利者，負損害賠償責任
    ，民法第184條第1項前段定有明文。次按不法侵害他人之身
    體或健康者，對於被害人因此喪失或減少勞動能力或增加生
    活上之需要時，應負損害賠償責任。另不法侵害他人之身體
    、健康、名譽、自由、信用、隱私、貞操，或不法侵害其他
    人格法益而情節重大者，被害人雖非財產上之損害，亦得請
    求賠償相當之金額。再負損害賠償責任者，除法律另有規定
    或契約另有訂定外，應回復他方損害發生前之原狀；因回復
    原狀而應給付金錢者，自損害發生時起，加給利息；第1項
    情形，債權人得請求支付回復原狀所必要之費用，以代回復
    原狀，民法第193條第1項、第195條第1項前段及第213條復
    有明定。查被告應負侵權行為之損害賠償責任，已如前述，
    茲就其應賠償之項目及金額詳述如下：
（一）醫療費用部分：
      原告主張其自97年4月26日起至97年5月3日止於元復醫院
      之住院費用共計13,792元，自97年5月3日起至97年5月31
      日止於元復醫院之住院費用共計73,980元，自97年4月26
      日起至98年5月31日止於元復醫院之就診費用共計4,620元
      ，自97年6月2日起至97年11月19日止於廣川醫院之復建費
      用共計13,714元，並支出膝蓋輔助器45,000元、免縫膠帶
      20,000元、水墊500元，且因膝關節彎曲90度，需持續復
      建治療，復建費用共計44,720元，另因視復健情形，日後
      尚需經膝蓋照核磁共振、膝蓋韌帶斷裂開刀以及撕裂傷補
      皮開刀等手術，手術1年後仍得住院取出鋼釘，前述手術
      花費預估至少250,000元，其醫療費明細如下：人工韌帶
      重建手術費用約150,000元、植皮手術4次20,000元、手續
      後住院期間看護費用15,400元、病房費差價12,600元、交
      通費4, 800元、復建費44,720元、免縫膠帶20,000元，合
      計預估醫療費用約267,520元，此部分僅請求250,000元，
      以上共計請求466,326元等語，則查：
    1.原告自97年4月26日起至97年5月3日止、自97年5月3日起
      至97年5月31日止、自97年4月26日起至98年1月9日止，依
      序分別於元復醫院所支出之住院費用13,792元、73,980元
      與就診費用4,620元，及自97年6月2日起至97年11月19日
      止於廣川醫院之復健費用共計13,714元之部分，業據原告
      提出上述各該支出之醫療單據影本為證，被告亦未到庭為
      爭執，是此部分請求，自應准許之。
    2.再原告主張因其此事故支出膝蓋輔助器45,000元、免縫膠
      帶20,000元、水墊500元，且因膝關節彎曲90度，需持續
      復健治療，復建費用共計44,720元，衡諸原告所受之傷勢
      ，應認有必要，且經本院向廣川醫院函詢之結果，該院亦
      認原告確有使用該等物品之必要，有廣川醫院98年10月15
      日廣川（法）字第0981015號函暨檢附醫療費用明細1份在
      卷可參，是原告請求被告此部分之賠償，應有理由。
    3.至原告主張其後續尚需經膝蓋照核磁共振、膝蓋韌帶斷裂
      開刀以及撕裂傷補皮開刀等手術，手術1年後仍得住院取
      出鋼釘，前述手術花費預估至少250,000元，固據提出明
      細1份以資為憑，然查，依本院分別向廣川醫院、元復醫
      院函詢原告是否有進行後續治療之必要等情，廣川醫院係
      覆以目前病患仍持續於門診復建，其復建頻率逐漸減少，
      依目前狀況評估須再進行半年之復建，半年之後是否須繼
      續復建，屆時仍須評估等語，此有上述廣川醫院98年10月
      15 日廣川（法）字第0981015號函暨檢附醫療費用明細1
      份在卷可憑，而元復醫院則回覆原告爾後如需復建治療或
      手術需由專科醫師診療、評估等語，有元復醫院98年10月
      15日元復字第981015號函暨檢附醫療費用明細1份附卷可
      參，是依原告前述所提出其後續治療費用之支付之狀況，
      尚難確定有如原告所稱再為手術等支出之程度，在原告復
      未能提出其他證據證明其確有將來給付必要之情況下，其
      此部分請求，尚無依據，應先予駁回。
    4.綜上，原告上述請求共計在216,326元之範圍（計算式：
      13,792元＋73,980元＋4,620元＋13,714元＋45,000元＋
      20,000元＋500元＋44,720元＝216,326元），應予准許，
      至逾此範圍之主張，尚不應准許。
（二）必要支出費用部分：
      原告主張其因本件事故造成開放性骨折，致右腿斷裂骨頭
      穿刺撕裂傷及右膝蓋韌帶斷裂而不良於行，往返醫院進行
      治療所支出交通費用係屬必要費用，共計支出交通費用21
      ,610元，且於車禍受傷住院期間，生活無法自理，全賴母
      親貼身照顧並陪同復健回診，手術後亦須母親全職照料，
      故請求看護費用194,000元（計算式：2,000元/日×97＝
      194,000元）等語，並據提出車資收據共84紙影本為證，
      則查：
    1.本院審酌原告之傷勢，係因本件事故造成開放性骨折，致
      右腿斷裂骨頭穿刺撕裂傷及右膝蓋韌帶斷裂，因認原告在
      傷勢未康復前往返醫院就診時，有使用計程車代步之必要
      ，其因本件車禍受傷致行動不便，而以計程車代步，屬增
      加生活上需要之費用，是原告請求支出交通費用共21,610
      元之部分，自應准許。
    2.再按親屬照顧被害人之起居，固係出於親情，但親屬看護
      所付出之勞力，並非不能評價為金錢，只因兩者身分關係
      密切而免除支付義務，此種親屬基於身分關係之恩惠，自
      不能加惠於加害人，故應衡量及比照僱用職業護士看護情
      形，認被害人受有相當看護費之損害，得向加害人求償（
      最高法院93年度台上字第472號判決意旨參照），則查，
      原告於97年4月26日起至97年5月31日止，及自98年6月22
      日起至98年6月23日止，均前往元復醫院住院，據該院於
      97年5月5日所開立之診斷證明書係記載估計骨折癒合至少
      須3個月，因行動不便需用拐杖輔助等情，有上述元復醫
      院函1份在卷可參，是原告於住院期間，固有專人看護之
      必要，其請求以1日2,000元計算看護費用，亦與行情相當
      ，惟參以原告之傷勢，其於住院之後固因行動不便需用拐
      杖輔助，然應僅在上述共38日之住院期間方處於無法自理
      生活之程度，而原告既自承實際上並未支付此費用，且縱
      使其親屬因而須對其為相當照護，惟於住院之後、復建期
      間是否確有看護之必要及此照護之價值是否相當於1日
      2,000元之程度，仍未據原告證明之，是原告此部分請求
      ，尚無足採。是原告得請求被告賠償看護費用之金額，於
      76,000元（2,000/日×38＝76,000元）之範圍內，為有理
      由，逾此部分之請求，則不應准許。
    3.綜上，原告上述請求共計在97,610元之範圍（計算式：21
      ,610元＋76,000元＝97,610元），應予准許，至逾此範圍
      之主張，尚不應准許。
（三）薪資減損所受之損害部分：
    1.原告主張其職業為小學老師，因本件車禍受傷需住院治療
      ，即便出院返家休養仍需進行復健，其損失之導師費自97
      年5月至97年8月，每月2,000元，共計8,000元（計算式：
      2,000元/月×4＝8,000元）；原告平日課後班鐘點費每月
      8,730元，自97年5、6、9月及98年3月至6月，共計96,030
      元（計算式：8,730元/月×11＝96,030元）；暑假課後班
      鐘點費：原告暑假課後班鐘點費每日3,200元，97、98年
      暑假10日，共計32,000元（計算式：3,200元/日×10＝
      32,000元）；暑假攜手扶助班鐘點費：原告暑假攜手扶助
      班鐘點費每日1,280元，97、98年暑假20日，共計25,600
      元（計算式：1,280元/日×20＝25,600元）等語，業據提
      出臺北縣土城市頂埔國小教職員薪資證明單、各類所得扣
      繳暨免扣繳憑單等件為證，被告就原告所主張導師費、平
      日課後班鐘點費、暑假課後班鐘點費、暑假攜手扶助班鐘
      點費等各項薪資之數額，亦未到庭或提出書狀為何爭執，
      是就原告主張上開各該薪資數額之部分，堪信為真實。
    2.再查，經本院分別向廣川醫院、元復醫院函詢原告依所受
      傷之情形，約有多久無法工作等情，廣川醫院係覆以病患
      於97年6月2日至該院門診復建治療，依當時狀況至少須3
      個月無法工作，此有上述廣川醫院98年10月15日廣川（法
      ）字第0981015號函暨檢附醫療費用明細1份在卷可憑，而
      元復醫院則回覆據該院於97年5月5日所開立之診斷證明書
      ，係記載估計骨折癒合至少須3個月，因行動不便需用拐
      杖輔助，另何時方能從事小學教師工作，因醫師表示對原
      告小學教師工作並不了解，恕難提供意見等語，有元復醫
      院98年10月15日元復字第981015號函暨檢附醫療費用明細
      1份附卷可參，是依原告前述所請求無法工作之狀況，尚
      難確定原告所稱之上開期間均達無法工作之情形，在原告
      復未能提出其他證據證明其確有於上述期間均無法工作之
      情況下，本院參酌上述各該醫院所述原告受傷之程度，估
      計其骨折癒合之時約為97年8月，因認原告請求自97年5月
      起至97年8月止無法工作之部分，應予准許，至超逾此期
      間之部分，尚無依據。是原告請求自97年5月起至97年8月
      止，每月2,000元，共計8,000元（計算式：2,000元/月×
      4＝8,000元）；平日課後班鐘點費每月8,730元，97年5、
      6月共計17,460元（計算式：8,730元/月×2＝17,460元）
      ；暑假課後班鐘點費每日3,200元，97年暑假5日，共計
      16,000元（計算式：3,200元/日×5＝16,000元）；暑假
      攜手扶助班鐘點費：原告暑假攜手扶助班鐘點費每日1,28
      0元，97年暑假10日，共計12,800元（計算式：1,280 元/
      日×10＝12,8 00元），以上共計54, 260元之部分，為有
      理由，至逾此部分之請求，因屬無據，應予駁回。
（四）機車修理費用部分：
      原告主張其因此事故，造成所騎乘之機車毀損，因而支出
      2,500元之機車修理費等語，並據提出收據、機車行照等
      影本各1紙為證，則按不法毀損他人之物者，被害人得請
      求賠償其物因毀損所減少之價額；而負損害賠償責任者，
      除法律另有規定或契約另有訂定外，應回復他方損害發生
      前之原狀，且債權人得請求支付回復原狀所必要之費用，
      以代回復原狀，民法第196條、第213條第1項、第3項分別
      定有明文。又按物被毀損時，被害人除得依民法第196條
      請求賠償外，並不排除民法第213條至第215條之適用，惟
      民法第196條之規定即係第213條之法律另有規定，請求賠
      償物被毀損所減少之價額，得以修復費用為估定之標準，
      但以必要者為限（如修理材料以新品換舊品，應予折舊）
      ，最高法院77年5月17日民事庭總會決議可資參照。是最
      高法院上開決議，就修理材料，以新品換舊品，應予折舊
      方屬必要費用，雖有提出說明，惟修理材料依其性質，若
      修理材料對於物之本體而言，因其更新結果，將促成物於
      修繕後使用效能之提昇或交換價值之增加，則侵權行為被
      害人，逕行以新品之價額請求全額賠償，與舊品相較，勢
      將造成額外利益，與損害賠償僅在填補損害之原理有違，
      故此部分之請求，自非必要，應予折舊。從而，原告請求
      車損部分，依據最高法院之上開決議，更換零件應有折舊
      之必要，且參考依行政院所頒「固定資產耐用年數表」及
      「固定資產折舊表」之規定，機車之耐用年數為3年，依
      定率遞減法每年折舊千分之536，參以所得稅法第54條第3
      項規定「採用定率遞減法者，其最後一年度之未折減餘額
      以等於成本10分之1為合度」，故採用定率遞減法折舊者
      ，最後1年度之折舊額，加歷年折舊累計額，其總和不得
      超過該資產成本額之10分之9。則查，原告所有VA3-880號
      機車因系爭事故受損，支出修理費2,500元，所修復之項
      目為三腳台1,850元、面板650元，均係零件，此有上述收
      據1紙可憑，惟系爭機車之修理既以新零件更換遭損壞之
      舊零件，揆諸前揭規定及說明，自應將零件折舊部分自損
      害賠償額中予以扣除，而依原告所提之機車行照所載，
      本件受損機車原告所有且為94年4月出廠，雖不知其出廠
      之日，惟可推定其為該月15日出廠，距肇事時已逾3年，
      參酌前揭說明，其零件累積折舊額應已超出成本原額之10
      分之9，故本件折舊額應以成本原額10分之1即250元計算
      ，綜上，原告所得請求之車損損害即為250元，逾此部分
      之請求，應予駁回。
（五）非財產上損害賠償部分：
      原告主張被告於本件車禍事故發生後，非但不聞不問，並
      在原告屢次要求會面商談賠償事宜時極力撇清責任，而其
      因本件車禍造成行動遲緩，上下樓梯非常吃力不便，膝蓋
      無法正常彎曲，致使僅能使用殘障廁所，日後恐無法正常
      活動，生活範圍亦受到侷限，影響教學工作，況因前後需
      開刀4至5次，反覆復健過程致身心均受到極大煎熬折磨，
      並須承擔肌肉萎縮、退化性關節炎之痛處，精神上損害至
      鉅，爰請求被告賠償精神慰撫金300,000元等語，則按不
      法侵害他人之身體、健康、名譽、自由、信用、隱私、貞
      操，或不法侵害其他人格法益而情節重大者，被害人雖非
      財產上之損害，亦得請求賠償相當之金額，民法第195條
      第1項亦有明文。所謂相當，自應以實際加害情形與其名
      譽影響是否重大，及被害者之身分地位與加害人經濟狀況
      等關係定之（最高法院47年台上字第1221號判例意旨參照
      ）。查原告於本件車禍發生時從事小學教師工作，有臺北
      縣土城市頂埔國小教職員薪資證明單、各類所得扣繳暨免
      扣繳憑單等件可憑，因本件車禍造成開放性骨折，致受有
      右腿斷裂骨頭穿刺撕裂傷及右膝蓋韌帶斷裂等傷害，於97
      年4月26日起至97年5月31日止，及自98年6月22日起至98
      年6月23日止，均前往元復醫院住院，估計骨折癒合至少
      須3個月，因行動不便需用拐杖輔助，已詳如前述，精神
      自受有相當痛苦。再參以原告於97年間薪資所得925,132
      元；而被告名下有1部汽車名下並無財產之事實，有稅務
      電子閘門財產所得調件明細表1件可考，本院審酌前開等
      情，因認原告請求精神慰撫金300,000元，核屬允當，應
      予准許。
（六）綜上所述，原告得請求被告賠償之損害總額共計為668,44
      6元（216,326＋97,610＋54,260＋250＋300,000＝862,57
      1）。
五、再民法第217條第1項規定：「損害之發生或擴大，被害人與
    有過失者，法院得減輕賠償金額，或免除之」。則查，本件
    事故之發生，係因被告未注意車前狀況並隨時採取必要之安
    全措施，並禮讓直行車先行，而原告騎乘輕型機車，因視線
    不良亦疏未注意車前狀況，業如前述，是被告未注意車前狀
    況，且未讓直行車先行，其有過失至明，而原告亦有未注意
    車前狀況之情形，本院經審酌被告及原告構成肇事原因之輕
    重結果、過失程度，因認原告就系爭車禍之發生與有過失，
    其過失程度較被告為輕，應有3/10之過失責任，被告則有7/
    10之過失責任，故應減輕被告3/10之過失責任，是依此計算
    ，被告就原告等所受之前揭損害，應賠償之金額為467,912
    元（計算式：668,446元×0.7＝467,912元，元以下四捨五
    入）。
六、末按給付無確定期限者，債務人於債權人得請求給付時，經
    其催告而未為給付，自受催告時起，負遲延責任，其經債權
    人起訴而送達訴狀，或依督促程序送達支付命令，或為其他
    相類之行為者，與催告有同一之效力；遲延之債務，以支付
    金錢為標的者，債權人得請求依法定利率計算之遲延利息；
    應付利息之債務，其利率未經約定，亦無法律可據者，週年
    利率為5%，民法第229條第2項、第233條第1項前段、第203
    條分別定有明文。從而，原告依據侵權行為之法律關係，請
    求被告賠償467,912元，及自刑事附帶民事訴訟起訴狀繕本
    送達翌日即98年1月14日起至清償日止，按年息5%計算之利
    息，為有理由，應予准許；逾此部分之請求，為無理由，應
    予駁回。
七、原告陳明願供擔保請准宣告假執行，就原告勝訴部分，金額
    在500,000元以下，應依職權宣告得假執行，並酌定相當擔
    保金額依職權宣告被告得預供擔保免為假執行；至原告敗訴
    部分，則因訴之駁回而失所依附，自不應准許之。
八、訴訟費用負擔之依據：民事訴訟法第79條。
中    華    民    國    98    年    12    月    18    日
                  民事第三庭    法  官  邱靜琪
以上正本係照原本作成
如對本判決上訴，須於判決送達後20日內向本院提出上訴狀
中    華    民    國    98    年    12    月    18    日
                                書記官  鄭美莉

司法院資訊處製作；財團法人民間司法改革基金會備份。
